臺灣板橋地方法院刑事判決　　　　　　　95年度易字第1904號
公　訴　人　臺灣板橋地方法院檢察署檢察官
被　　　告　甲○○
　　　　　　　　　　　樓）
上列被告因侵占案件，經檢察官提起公訴（95年度偵緝字第938
號），因被告為有罪陳述，經本院聽取當事人意見後，裁定進行
簡式審判程序，判決如下：
    主  文
甲○○意圖為自己不法之所有，而侵占自己持有他人之物，處有
期徒刑玖月。
甲○○緩刑肆年，並應依如附件之臺灣板橋地方法院96年度附民
移調字第56號調解筆錄記載之給付方法，支付乙○○新臺幣肆拾
萬元。
    事  實
一、甲○○原係臺灣人壽保險股份有限公司（下簡稱：臺灣人壽
    ）之業務員，因從事保險業務，認識客戶乙○○，乙○○因
    積欠數月保險費，聽從甲○○之建議，於民國91年5 月1 、
    2 日、將相關文件交予甲○○，委託甲○○代向中華商業銀
    行板橋分行辦理公教貸款，取得貸款新臺幣（下同）90萬元
    ，除清償先前積欠之保險費等費用共計35萬元及乙○○保留
    5 萬元外，乙○○將剩餘之50萬元交由甲○○代為保管持有
    ，委由甲○○負責代乙○○給付日後每月應付之保險費，詎
    甲○○因適遇股票投資失利，經濟陷入困境，竟意圖為自己
    不法之所有，於91年5 月2 日以後當年某日，將該50萬元全
    數挪為己用，侵占入己，嗣因遲未收到保險費收據，乙○○
    於92年6 月間向臺灣人壽查詢，始知甲○○已於92年4 月離
    職，乙○○於93年1 月2 日尋得甲○○，始知上情。
二、案經被害人乙○○訴由臺北縣政府警察局板橋分局移送臺灣
    板橋地方法院檢察署檢察官偵查起訴。
    理  由
一、訊據被告甲○○對前揭事實坦承不諱，並經告訴人乙○○於
    警詢及偵審中指訴明確，復有被告於93年1 月2 日出具予告
    訴人之保管條、本票各1 紙（見他字第3180號卷第7 頁正面
    、第8 頁背面）及中華商業銀行板橋分行95年12月11日板橋
    分行095 傳字第0151號函檢送之上開公教貸款之放款借據、
    本票、匯款收據、帳戶管理費及信用查詢費收據、存款對帳
    單、申請書影本各1 份在卷可資佐證。本件事證明確，被告
    侵占犯行洵堪認定。
二、核被告本案所為，係犯刑法第335 條第1 項之侵占罪。而刑
    法第335 條第1 項法條本文雖未經修正，惟其法定刑之罰金
    刑部分，95年7 月1 日施行（以下以該日為準，稱：修正前
    、修正後）之修正後刑法第33條第5 款規定，已將罰金刑最
    低額度提高，比較新、舊法結果，應以行為時法律即修正前
    刑法第33條第5 款規定有利於被告。再被告行為後，刑法施
    行法增訂第1 條之1 ：「中華民國94年1 月7 日刑法修正施
    行後，刑法分則編所定罰金之貨幣單位為新臺幣。94年1 月
    7 日刑法修正時，刑法分則編未修正之條文定有罰金者，自
    94 年1月7 日刑法修正施行後，就其所定數額提高為30倍。
    但72年6 月26日至94年1 月7 日新增或修正之條文，就其所
    定數額提高為3 倍」，此一條文已於95年7 月1 日施行。刑
    法第335 條第1 項所定罰金刑部分，原係依罰金罰鍰提高標
    準條例第1 條前段規定提高10倍，並以銀元作為計算單位，
    因上開包裹式修正之規定，亦隨同修正，比較新舊法，因1
    銀元係以新臺幣3 元計算，原銀元罰金刑提高10倍，與新法
    以新臺幣為計算單位提高30倍，其結果並無實質之差異。是
    此部分有關罰金刑之修正，修正前之規定與修正後之現行法
    相較，並無修正前規定對被告不利之情形，不生比較適用之
    問題，依一般法律適用原則，逕適用修正後之現行法規定，
    附此敘明。
三、爰審酌被告利用告訴人對其信任之機會，侵占告訴人之50
    萬元，對經濟狀況不甚充裕之告訴人造成嚴重經濟壓力（一
    方面需付保險費、另一方面需付貸款本息），被告事後僅返
    還10萬元，即未再出面處理，為告訴人指訴在卷，且為被告
    供承不諱，被告於本案偵審中復皆係經通緝到案，有卷附通
    緝書在卷可考，及被告事後坦承犯行之態度等一切情狀，量
    處如主文所示之刑。末查被告前未曾受科刑之宣告，有臺灣
    高等法院被告前案紀錄表1 份在卷可參，考量被告於本院審
    理時業與告訴人達成民事調解，告訴人亦願意給被告償還所
    餘40萬元侵占款之機會，被告本件係因一時失慮致罹刑典，
    事後亦坦承犯行，已表悔意，經此次科刑教訓後，應知所警
    惕，而無再犯之虞，且斟酌應督促被告履行其所答應之調解
    條件，本院因認其所宣告之刑，以暫不執行為適當，爰依現
    行刑法第74條第1 項第1 款之規定併宣告緩刑4 年（依最高
    法院95年第8 次刑事庭會議決議意旨，關於緩刑，縱被告行
    為時係在修法前，仍一律適用新法），以啟自新，並依現行
    刑法第74條2 項第3 款之規定，為有負擔之緩刑宣告，命其
    應依如附件之本院96年度附民移調字第56號調解筆錄記載之
    給付方法，支付告訴人40萬元。若被告不履行此一負擔，且
    情節重大足認原宣告之緩刑難收其預期效果，而有執行刑罰
    之必要者，依現行刑法75條之1 第1 項第4 款之規定，得撤
    銷其宣告，特於此說明。
據上論斷，應依刑事訴訟法第273 條之1 第1 項、第299 條第1
項前段，刑法第2 條第1 項前段、第335 條第1 項、第74條第1
項第1 款、第2 項第3 款，刑法施行法第1 條之1 第1 項、第2
項前段，判決如主文。
本案經檢察官陳盈錦到庭執行職務。
中　　華　　民　　國　　96　　年　　5 　　月　　24　　日
                  刑事第四庭    法　官  王復生
以上正本證明與原本無異
如不服本判決應於送達後10日內向本院提出上訴狀
                                書記官　陳秀慧
中　　華　　民　　國　　96　　年　　5　　月　 　28　　日
附錄本案論罪科刑法條全文：
刑法第335條第1項：
意圖為自己或第三人不法之所有，而侵占自己持有他人之物者，
處 5 年以下有期徒刑、拘役或科或併科 1,000 元以下罰金。前
項之未遂犯罰之。
